臺灣臺南地方法院刑事判決
110年度訴字第636號
公  訴  人  臺灣臺南地方檢察署檢察官
被      告  聯固環保有限公司

兼代表人    林建宏


被      告  王俊勝


            翁崇凱



上列被告因廢棄物清理法等案件，經檢察官提起公訴（109年度
偵字第22988號、110年度偵字第3654號），被告於本院行準備程
序時就被訴犯罪事實均為有罪之陳述，本院合議庭裁定改行簡式
審判程序，判決如下：
    主  文
林建宏共同犯廢棄物清理法第四十六條第四款後段之非法清理廢
棄物罪，處有期徒刑壹年捌月。未扣案犯罪所得新臺幣壹佰柒拾
伍萬元沒收，於全部或一部不能沒收或不宜執行沒收時，追徵其
價額。
王俊勝共同犯廢棄物清理法第四十六條第四款後段之非法清理廢
棄物罪，處有期徒刑壹年伍月。
翁崇凱共同犯廢棄物清理法第四十六條第四款後段之非法清理廢
棄物罪，處有期徒刑壹年伍月，未扣案犯罪所得新臺幣拾貳萬元
沒收，於全部或一部不能沒收或不宜執行沒收時，追徵其價額。
聯固環保有限公司因其代表人執行業務犯廢棄物清理法第四十六
條第四款之非法清理廢棄物罪，處罰金新臺幣參拾萬元。
    事實及理由
一、犯罪事實：
  ㈠林建宏係聯固環保有限公司（下稱聯固公司）之負責人，王
    俊勝受僱於聯固公司擔任司機一職，翁崇凱亦係聯固公司之
    員工。聯固公司雖取得臺南市政府環境保護局核發之丙級一
    般事業廢棄物清除機構許可，惟依許可證之內容僅能清除一
    般廢棄物【包含廢木材棧板（代碼D-0701）及廢木材混合物
    （代碼：D0799）】後，送往合法之處理機構處理，且並未
    申請貯存場所。林建宏及翁崇凱均明知從事清除、處理廢棄
    物業務者，應依廢棄物清理法第41條第1項規定，向直轄市
    、縣（市）主管機關或中央主管機關委託之機關申請核發公
    民營廢棄物處理機構許可文件，並依許可文件之內容貯存、
    清除及處理廢棄物，又未經許可，不得提供土地堆置廢棄物
    ，竟仍共同基於違反廢棄物清理法及意圖為自己不法利益之
    犯意聯絡，由林建宏先於民國107年3月起，向不知情之王喻
    樓承租位於臺南市○○區○○段○00○00○0000地號之土地（所有
    權人為不知情之林德昌，王喻樓及林德昌均另為不起訴處分
    ），另又基於竊佔之犯意，佔用相鄰之臺南市○○區○○段○00
    地號之土地（所有權人為不知情之楊進識及施進考），取得
    土地完畢後，再由林建宏或翁崇凱指示不詳之司機駕駛大貨
    車，前往臺南科技園區、臺南市安定區中崙工業區及臺南市
    永康區亞太工業區等地點，向不詳之廠商載運廢木材混合物
    、廢木棧板等一般事業廢棄物前往上址貯存，而未依聯固公
    司廢棄物清除許可證之內容貯存上開一般事業廢棄物。嗣王
    俊勝自108年6月起受雇於聯固公司擔任司機後，亦與林建宏
    及翁崇凱共同基於前揭違反廢棄物清理法及竊佔之犯意聯絡
    ，聽從林建宏及翁崇凱之指示，駕駛車牌號碼為000-0000號
    之大貨車載運廢木材混合物、廢木棧板等一般事業廢棄物前
    往上址貯存。迄至108年12月間，林建宏因遭臺南市環境保
    護局依法要求限期改善，遂承前相同之犯意聯絡，於108年1
    2月15日再向不知情之地主郭秋茂承租位於臺南市○○區○○段0
    00000○000000○地號之土地，自此轉移陣地，復循相同模式
    ，由林建宏或翁崇凱指示王俊勝駕駛車牌號碼為000-0000號
    之大貨車，前往臺南科技園區、臺南市安定區中崙工業區及
    臺南市永康區亞太工業區等地點，向不詳之廠商載運廢木材
    混合物、廢木棧板等一般事業廢棄物前往上址貯存，以此方
    式未依聯固公司廢棄物清除許可證之內容貯存上開一般事業
    廢棄物。翁崇凱除聽命於林建宏指示司機載運廢棄物外，又
    在林建宏及王俊勝均不知情之狀態下，自109年7、8月間起
    ，夥同名為「謝易達」之不詳男子共同由「謝易達」駕駛車
    牌號碼不詳之大貨車，前往不詳地點，向不詳之廠商載運廢
    木材混合物、廢木棧板等一般事業廢棄物前往臺南市○○區○○
    段000000○000000○地號之土地貯存，翁崇凱並因此可獲得由
    「謝易達」所交付每車約新臺幣（下同）6、7千元之不法利
    益，以此方式未依聯固公司廢棄物清除許可證之內容貯存上
    開一般事業廢棄物。
  ㈡案經法務部調查局臺南市調查處移送臺灣臺南地方檢察署檢
    察官偵查起訴。
二、前項犯罪事實，有下列事證足資證明：
　㈠被告兼聯固公司代表人林建宏及被告王俊勝於警詢、偵查及
    本院審理中所為之自白；被告翁崇凱於偵查及本院審理中所
    為之自白。
　㈡臺南市○○區○○段000000○000000地號土地出租人郭秋茂於警詢
    中、臺南市○○區○○段00○00○0000地號土地出租人林德昌於警
    詢及偵查中所為之指述。
　㈢被害人即臺南市○○區○○段00地號土地所有人施進考、楊進識
    於警詢中所為之指述。
　㈣卷附行政院環境保護署環境督察總隊南區督察大隊督察紀錄
    、臺南市○○區○○段000000○000000地號土地建物查詢資料、
    臺南市關廟區地籍圖查詢資料、臺南市○○區○○段00○00○00○0
    000地號土地建物查詢資料、臺南市永康區地籍圖查詢資料
    、臺南市○○區○○段000000○000000地號土地租賃契約書、臺
    南市○○區○○段00○00○0000地號土地租賃契約書、民事聲請調
    解狀、調解筆錄、被告林建宏之聯固公司名片、臺南市政府
    環境保護局稽查紀錄與裁處書、聯固環保有限公司基本資料
    、聯固公司之廢棄物清除許可證、被告林建宏與翁崇凱line
    對話紀錄、「謝易達」臉書首頁擷取照片。
三、論罪：
　㈠核被告林建宏、王俊勝、翁崇凱所為，均係犯廢棄物清理法第46條第3款、第4款後段之非法清理廢棄物罪（未經主管機關許可，提供土地堆置廢棄物；未依廢棄物清除、處理許可文件內容貯存、清除、處理廢棄物）及刑法第320條第2項之竊佔罪（臺南市○○區○○段○00地號土地部分）。又廢棄物清理法第46條第4款後段之非法清理廢棄物罪，係以未依廢棄物清除、處理許可文件內容貯存、清除、處理廢棄物者為犯罪主體，且立法者已預定廢棄物之清除、處理行為通常具有反覆實行之性質。是本罪之成立，本質上即具有反覆性，為集合犯。被告三人就上開犯行，有犯意聯絡及行為分擔，為共同正犯。而被告翁崇凱夥同「謝易達」私自載運廢木材、廢棧板等一般事業廢棄物前往臺南市○○區○○段000000○000000○地號土地貯存之犯行，與「謝易達」亦有犯意聯絡及行為分擔，為共同正犯。被告三人上開犯行，乃一行為觸犯數罪名，應依刑法第55條想像競合之規定，從一情節較重之廢棄物清理法第46條第4款後段之非法清理廢棄物罪處斷。
　㈡檢察官起訴意旨，認被告翁崇凱就其與「謝易達」共犯部分
    ，所為係犯廢棄物清理法第46條第4項前段之非法清理廢棄
    物罪嫌，雖非無見。然被告翁崇凱行為當時仍為聯固公司員
    工，此不因其是否私自在外接單中飽私囊而異，是仍應認其
    此部分所犯為廢棄物清理法第46條第4款後段之罪。又公訴
    意旨認廢棄物清理法第46條第3款情節較同條第4款為重，亦
    有未洽，併予敘明。
　㈢被告林建宏為被告聯固公司之負責人，為執行公司業務犯廢
    棄物清理法第46條第4項後段之罪，應依同法第47條之規定
    ，對聯固公司科以廢棄物清理法第46條所定之罰金。
四、量刑及沒收之宣告
　㈠審酌被告林建宏、翁崇凱、王俊勝三人分別為聯固公司負責
    人及員工，明知聯固公司僅領有丙級廢棄物清除許可證，不
    得違反該許可證之內容貯存一般事業廢棄物，竟貪圖私利，
    違法堆置、貯存廢木材混合物、廢木棧板等一般事業廢棄物
    ，甚至竊佔他人土地為此堆置、貯存行為，所為實不足取；
    且本案於109年12月經警移送檢察官偵辦後，聯固公司雖承
    諾將堆置之一般事業廢棄物清除，然進度緩慢，直至111年7
    月20日始全數清除完畢，有臺南市政府環境保護局111年7月
    26日環事字第1110084514號函在卷可憑，而聯固公司早自10
    7年3月起，即違法於臺南市○○區○○段○00○00○0000○00地號土
    地堆置廢木材混合物、廢木棧板等一般事業廢棄物，迄全數
    清除止，時間長達4年餘，對環境為害甚深；又被告王俊勝
    前曾因違反廢棄物清理法等案件，分別經臺灣橋頭地方法院
    及本院判處罪刑在案，有其前案紀錄在卷可憑，竟又為本案
    犯行，顯屬不知警惕；惟其等犯後均坦承犯行，態度尚可，
    且被告林建宏最終仍將違法堆置之一般事業廢棄物清理完畢
    ；兼衡其等各自之智識程度、家庭、生活狀況等一切情狀，
    分別量處如主文所示之刑。另斟酌被告林建宏本案犯罪情節
    、提供土地堆置廢棄物之數量等節，就被告聯固公司科以如
    主文所示之罰金。
　㈡被告林建宏自承經營聯固公司非法從事廢棄物之貯存，收入
    大約新臺幣（下同）150萬元（本院卷第222頁），且依卷存
    聯固公司登記資料，聯固公司僅董事林建宏一人，可認該等
    收入均由被告林建宏取得，為其犯罪所得，應依刑法第38條
    之1第1項前段、第3項之規定諭知沒收，於全部或一部不能
    沒收或不宜執行沒收時，追徵其價額。
　㈢被告三人竊佔臺南市○○區○○段00地號土地堆置廢木材混合物
    、廢木棧板等一般事業廢棄物，因而免付之租金亦屬被告林
    建宏之犯罪所得。惟此部分認定顯有困難，爰依刑法第38條
    之2第1項之規定進行估算。參照卷存被告林建宏承租臺南市
    ○○區○○段00○00○0000地號土地所付租金（每月1萬5千元）及
    承租面積（依租賃契約所載，共2569.15平方公尺），比對
    行政院環保署環境督察總隊南區督察大隊109年3月20日督察
    紀錄所載竊佔面積（長35.8公尺、寬22.8公尺，面積816.24
    平方公尺），本院估算此部分相當於租金之犯罪所得為每月
    5千元。而起訴書所指竊佔時間始自107年3月，確切時間不
    明，至111年7月清除完畢止，本院以50個月估算竊佔時間，
    應認此部分犯罪所得為25萬元，爰依刑法第38條之1第1項前
    段、第3項之規定諭知沒收、追徵。
　㈣被告翁崇凱於本院審理中供承其夥同「謝易達」私自載運至
    臺南市○○區○○段000000○000000○地號之土地貯存之一般事業
    廢棄物約二十車（本院卷第297頁），以每車獲利6千元計算
    ，此部分犯罪所得為12萬元，亦應依刑法第38條之1第1項前
    段、第3項之規定諭知沒收、追徵。
　㈤至被告王俊勝、翁崇凱任職於聯固公司領取之薪資，雖可認
    定為其二人非法清理廢棄物之犯罪所得，然聯固公司領有丙
    級廢棄物清除許可證，已如前述，是其等領取之薪資並非全
    然源自違法行為，且被告王俊勝、翁崇凱於聯固公司為受薪
    勞工，將其等領得之薪資視為犯罪所得而宣告沒收，顯然過
    苛，依刑法第38條之2第2項之規定，此部分犯罪所得不予宣
    告沒收，併予敘明。
五、據上論斷，應依刑事訴訟法第299條第1項前段、第273條之1
    第1項、第310條之2、第454條第1項，廢棄物清理法第46條
    第3款、第4款，刑法第11條前段、第28條、第320條第2項、
    第55條、第38條之1第1項前段、第3項、第38條之2第1項，
    刑法施行法第1條 之1，判決如主文。
六、如不服本判決應於收受本判後20日內向本院提出上訴書狀，
    並應敘述具體理由。其未敘述上訴理由者，應於上訴期間屆
    滿後20日內向本院補提理由書狀（均須按他造當事人之人數
    附繕本）「切勿逕送上級法院」。
本案經檢察官錢鴻明提起公訴，檢察官呂舒雯到庭執行職務。
中　　華　　民　　國　　111 　年　　8 　　月　　16　　日
　　　　　　　　　刑事第十四庭  法　官　周紹武
以上正本證明與原本無異
  　　　　　　　　　　　　　　　書記官　謝盈敏
中　　華　　民　　國　　111 　年　　8 　　月　　16　　日
附錄本案論罪科刑法條：
廢棄物清理法第46條
有下列情形之一者，處1年以上5年以下有期徒刑，得併科新臺幣
1千5百萬元以下罰金：
一、任意棄置有害事業廢棄物。
二、事業負責人或相關人員未依本法規定之方式貯存、清除、處
    理或再利用廢棄物，致污染環境。
三、未經主管機關許可，提供土地回填、堆置廢棄物。
四、未依第41條第1項規定領有廢棄物清除、處理許可文件，從
    事廢棄物貯存、清除、處理，或未依廢棄物清除、處理許可
    文件內容貯存、清除、處理廢棄物。
五、執行機關之人員委託未取得許可文件之業者，清除、處理一
    般廢棄物者；或明知受託人非法清除、處理而仍委託。
六、公民營廢棄物處理機構負責人或相關人員、或執行機關之人
    員未處理廢棄物，開具虛偽證明。
中華民國刑法第320條
意圖為自己或第三人不法之所有，而竊取他人之動產者，為竊盜
罪，處5年以下有期徒刑、拘役或50萬元以下罰金。
意圖為自己或第三人不法之利益，而竊佔他人之不動產者，依前
項之規定處斷。
前二項之未遂犯罰之。